臺灣彰化地方法院刑事判決
110年度交訴字第46號
公  訴  人  臺灣彰化地方檢察署檢察官
被      告  蔡騏鴻


上列被告因過失致死案件，經檢察官提起公訴（109年度偵字第1
2700號），本院依法裁定改行簡式審判程序，判決如下：
    主    文
蔡騏鴻犯過失致人於死罪，處有期徒刑陸月，如易科罰金，以新
臺幣壹仟元折算壹日。緩刑貳年。
    犯罪事實
一、蔡騏鴻於民國109年8月15日7時53分許，騎乘車牌號碼000-0
    000號普通重型機車（下稱蔡騏鴻車輛），沿彰化縣福興鄉
    柳橋路6段由南往北方向行駛，途經前揭路段與番花路2段有
    行車號誌管制之交岔路口（下稱肇事路口）時，雖其行駛之
    車道為綠燈號誌，但仍應於行駛時注意車前狀況，並隨時採
    取必要之安全措施，以避免發生危險，而依當時天氣晴、日
    間自然光線、柏油路面乾燥無缺陷、道路無障礙物、視距良
    好，並無任何不能注意之情形，竟疏未注意，適有李月柿騎
    乘車牌號碼000-000號普通重型機車（下稱李月柿車輛）沿
    前揭路段同向行駛於外側車道在其右前方，亦未距交岔路口
    30公尺前換入內側車道並讓直行車先行而逕為左轉彎，致李
    月柿車輛與蔡騏鴻車輛之右側車身發生碰撞，造成李月柿人
    車倒地並受有顱內出血、顱骨骨折致神經性休克，經送醫後
    於同日9時38分許不治死亡。嗣蔡騏鴻於肇事後於有偵查權
    之機關或公務員發覺前，即向到場處理之警員陳明其為肇事
    者及肇事之經過。
二、案經李月柿之女林純嫣告訴臺灣彰化地方檢察署（下稱彰化
    地檢署）檢察官及該署檢察官相驗後自動檢舉簽分偵查起訴
    。
    理    由
一、本件被告蔡騏鴻涉犯之罪，非死刑、無期徒刑、最輕本刑為
    3 年以上有期徒刑之罪或高等法院管轄第一審案件。本院行
    準備程序中，被告就被訴事實為有罪之陳述，經告知簡式審
    判程序之旨，並聽取被告及檢察官之意見後，爰依刑事訴訟
    法第273 條之1第1項裁定由受命法官獨任進行簡式審判程序
    。
二、上開犯罪事實，業據被告於警詢、偵查及本院審理時均坦承
    不諱，與告訴人林純嫣於警詢、偵訊、準備程序中之陳述大
    致相符，並有彰化縣警察局鹿港分局交通隊處理相驗案件初
    步調查報告暨報驗書、肇事路口監視錄影器畫面翻拍照片、
    法醫參考病歷資料彰化基督教醫療財團法人鹿港基督教醫院
    、彰化縣鹿港分局交通分隊110報案紀錄單、道路交通事故
    現場圖、道路交通事故調查報告㈠、㈡-1、現場暨車輛損壞照
    片、彰化縣警察局道路交通事故當事人酒精測定紀錄表、彰
    化縣警察局道路交通事故肇事人自首情形紀錄表、證號查詢
    機車駕駛人、車輛詳細資料報表、彰化地檢署相驗屍體證明
    書、檢驗報告書、相驗屍體照片、彰化縣警察局鹿港分局10
    9年8月20日鹿警分偵字第1090020985號函、彰化縣警察局鹿
    港分局刑案現場勘察報告暨所附現場影像及勘察採證同意書
    、鹿港基督教醫酒精濃度檢測單檢驗課（RD快速藥物及毒物
    ）檢驗報告單、交通部公路總局臺中區監理所彰化縣區○○○○
    ○○○○○○○○○○○○○○○路○○000○00○0○路○○○0000000000號函等在
    卷可佐，足認被告上開任意性自白與事實相符，應堪可採。
三、按駕駛人應注意車前狀況，並隨時採取必要之安全措施，道
    路交通安全規則第94條第3項定有明文。查被告為領有駕駛
    執照之人，自應知悉上述規定，且應依上開規定謹慎駕車以
    維行車安全及避免危險發生，依案發當時日間天氣晴朗、柏
    油路面乾燥無缺陷、視距良好、無道路障礙物，並無不能注
    意之情事，被告竟疏未注意及此，依被告所述已見被害人李
    月柿顯示左轉方向燈，仍未注意車前狀況，適採必要之安全
    措施，則被告之行為具有過失責任自明。又本案經送交通部
    公路總局車輛行車事故鑑定覆議會覆議後，認被告上開行為
    為肇事次因，覆議意見為：「一、李月柿日間駕駛普通重型
    機車，行至設有行車管制號誌交岔路口欲左轉時，未距交岔
    路口三十公尺前換入內側車道，且未讓直行車先行，為肇事
    主因。二、蔡騏鴻駕駛普通重型機車，行至設有行車管制號
    誌交岔路口，未注意車前狀況，並隨時採取必要之安全措施
    ，為肇事次因。」（見偵卷第17至19頁之覆議意見書），亦
    同此認定。而被害人因本件車禍而死亡，是被告上開過失行
    為與被害人之前述死亡結果間，具有相當因果關係無訛。至
    依上開鑑定意見書，被害人雖為肇事主因，惟僅為民事責任
    上之過失相抵問題，並不因而解免被告刑事過失之責任。綜
    上，本案事證明確，被告犯行堪以認定，應予依法論科。
四、論罪科刑
  ㈠核被告所為，係犯刑法第276條之過失致死罪。被告於肇事後
    留在現場等候員警到場處理，嗣於有偵查犯罪權限之員警知
    悉其為犯罪嫌疑人前，向現場處理道路交通事故之員警坦承
    肇事一情，此有彰化縣警察局道路交通事故肇事人自首情形
    紀錄表1紙在卷可佐（見相字卷第55頁），其係對於未發覺
    之罪自首並接受裁判，依刑法第62條前段之規定，減輕其刑
    。
  ㈡爰審酌被告並無任何前科，有臺灣高等法院被告前案紀錄表
    在卷可佐，素行良好。其考領有駕駛執照，本應謹慎駕駛車
    輛且遵守道路交通安全規則等規範，以維護自身及他人行車
    安全，然被告竟疏於注意車前狀況，致使被害人死亡，而有
    生命喪失而無法彌補之情狀，更造成被害人之母及其子女喪
    失至親之無法抹滅傷痛，所為實屬不當；然被告犯後坦承犯
    行，犯後態度非差，雖無法與被害人家屬達成和解，然稱其
    除強制險新臺幣（下同）200萬元外，包含保險公司願意給
    付之20萬元，願再給付共計100萬元予被害人家屬，有刑事
    答辯狀在卷可佐，然因被害人家屬不願接受而無法達成調解
    ；併考量本件依鑑定及覆議結果，雖認被告為肇事次因，然
    本件被害人係在外側車道欲左轉而忽然轉入內側車道，被告
    雖有看到被害人打左轉燈，卻未及時反應而致生本件事故，
    被害人之肇事因素應屬嚴重之情狀，暨審酌告訴人對本案之
    意見，兼衡被告年僅20歲，自陳高職畢業、現為工廠作業員
    ，月收入24,000元，父母均已過世，須扶養爺爺、奶奶等一
    切情狀，量處如主文所示之刑，並諭知易科罰金之折算標準
    。
　㈢查被告未曾因故意犯罪受有期徒刑以上刑之宣告，此有臺灣
    高等法院被告前案紀錄表1 份在卷可稽，其因一時疏忽，致
    罹刑章，犯後始終坦承犯行，雖然尚未與告訴人及被害人家
    屬達成和解，然審酌本件被告為肇事次因，其過失情節並非
    嚴重，認被告表示願意含任意險，再賠償100萬元予告訴人
    及被害人家屬，尚非顯不合理之金額，告訴人及被害人家屬
    就本案刑事附帶民事訴訟請求被告賠償1800餘萬元，請求包
    含扶養費、喪葬費、精神慰撫金，及被害人之子因被害人過
    世，無法照顧其孫，導致被害人之子需額外支出之生活負擔
    等情（見刑事附帶民事起訴狀）；於本院準備程序時則表示
    可接受含強制險500萬元等語（見本院卷第106頁），被告與
    告訴人及被害人家屬未能達成和解，應係雙方對損害程度、
    過失責任比例與賠償金額看法之差異，以被告願意賠償之金
    額，尚難認被告並無賠償之誠意及犯後態度不佳；且告訴人
    已經提出附帶民事訴訟，有關被告依法應賠償之金額，應由
    法院判決認定，尚不能因被告與告訴人就民事賠償金額認知
    之差異，即認被告在刑事責任上完全不值得原諒；依被告年
    僅20歲，因父母雙亡並無其他支援系統，尚需負擔祖父母之
    扶養費等情，若本案未宣告緩刑，被告將可能入監服刑，又
    如被告尚有能力選擇易科罰金，將加重其經濟負擔，無助於
    日後被告履行對於告訴人及被害人家屬之損害賠償給付。是
    本院審酌上情，認被告經此偵審教訓，自當知所警惕，信無
    再犯之虞，因認前開宣告之刑以暫不執行為適當，併宣告緩
    刑2年，以啟自新。
據上論斷，應依刑事訴訟法第273條之1第1項、第299條第1項前
段，判決如主文。
本案經檢察官鄭積揚提起公訴，檢察官吳皓偉到庭執行職務。
中　　華　　民　　國　　110 　年　　11　　月　　24　　日
                  刑事第六庭  法  官  范馨元
以上正本證明與原本無異。
如不服本判決應於收受判決後20日內向本院提出上訴書狀，並應
敘述具體理由。其未敘述上訴理由者，應於上訴期間屆滿後20日
內向本院補提理由書（均須按他造當事人之人數附繕本）「切勿
逕送上級法院」。
告訴人或被害人對於判決如有不服具備理由請求檢察官上訴者，
其上訴期間之計算係以檢察官收受判決正本之日期為準。
中　　華　　民　　國　　110 　年　　11　　月　　24　　日
                              書記官　許原嘉

附錄論罪科刑條文：刑法第276條
因過失致人於死者，處5年以下有期徒刑、拘役或50萬元以下罰
金。